臺灣板橋地方法院民事判決　　　　　　　96年度重訴字第10號
原　　　告　甲○○
被　　　告　乙○○
　　　　　　　　　　　（現於臺灣臺北監獄執行中）
上列當事人間請求侵權行為損害賠償事件，經刑事庭移送前來（
刑事案件案號：95年度訴字第2383號、附帶民事訴訟案號：95年
度重附民字第57號），本院於中華民國96年7 月5 日言詞辯論終
結，判決如下：
    主  文
被告應給付原告新臺幣貳拾萬伍仟元及自民國九十五年九月三十
日起至清償日止按年息百分之五計算之利息。
原告其餘之訴駁回。
訴訟費用由被告負擔百分之三，餘由原告負擔。
本判決第一項得假執行；但被告如以新臺幣貳拾萬伍仟元為原告
預供擔保，得免為假執行。
原告其餘假執行之聲請駁回。
  ?事實及理由
一、原告起訴主張：被告原為臺北縣土城市○○○路137 號、
    139 號「山水雲集社區」管理員。民國95年4 月7 日下午4
    時18分許，被告持汽油一桶及打火機，至原告所營位於臺北
    縣土城市○○○路139 之1 號之「南天宮」（市○○○路武
??財神廟）內，見原告之配偶張玉蘭在該建築物內打理內外，
    示意放火，隨即將所攜之汽油潑在財神廟內左側神龕供桌附
    近，並以打火機引火燃燒，使神龕供桌附近之地面、物品開
    始燃燒，張玉蘭見狀大驚，衝入房內撥打一一九報案，同日
    下午4 時26分許，臺北縣政府消防局頂埔分隊出動消防車到
    場灌救，至同日下午4 時55分許將火勢撲滅。原告為臺灣張
    族企業有限公司（下稱張族公司）之負責人，張族公司之辦
    公室緊鄰財神廟，被告上述放火行為，致原告置放於財神廟
    及辦公室內之多項物品遭燒燬，財物損失計有影印機新臺幣
    （下同）8 萬元、節電機40台約1 百餘萬元、汽車晶片約8
    、90萬元、電視機9,000 元、電腦約2 、3 萬元、供桌3 張
    共54萬元、光明燈2 座共36萬元、整修新牆費用353,609 元
    、金紙、紙元寶等祭拜用品之損失20萬元、其他損失則無法
    估算，請求鈞院依法予以認定，原告共欲請求600 萬元之財
    物損失。另被告至原告所營財神廟縱火，致原告受到嚴重驚
    嚇，原告尚得依民法第184 條第1 項、第195 條第1 項之規
    定，請求被告賠償精神慰撫金200 萬元，爰依侵權行為之法
    律關係，聲明：被告應給付800 萬元及自起訴狀繕本送達翌
    日起至清償日止按年息百分之5 計算之利息；原告願供擔保
    ，請准宣告假執行。
二、被告則抗辯：其承認有上述放火之事實，但其主要是燒廟裡
    的菩薩，菩薩都未燒燬，遑論其他物品。原告所稱財物損失
    及精神損害均為其片面虛構，殊非合理。原告僅有燒燬一些
    廢紙及紙箱，並不值錢等語。並聲明：請求駁回原告之訴及
    假執行之聲請；如受不利判決，願供擔保請准宣告免為假執
    行。
三、本院得心證之理由
(一)、原告主張被告於95年4 月7 日下午4 時18分許，持汽油一桶
    及打火機，至原告於上址所營之南天宮（市○○○路武財神
　　廟），將汽油潑灑在廟內左側神龕供桌附近，並以打火機點
  　火，使神龕供桌附近之地面、物品起火燃燒，於同日下午4
    時55分許經消防人員撲滅火勢等事實，為被告所不爭，且有
    臺北縣政府消防局95年4 月24日火災原因調查報告書一份附
    卷可稽（附於本院卷第17頁至第31頁），被告亦因前開放火
    燒燬現有人所在之建築物未遂之犯行，經臺灣高等法院以96
    年度上訴字第162 號刑事判決判處有罪確定，有上開刑事判
　　決附卷足佐（見本院卷第100 頁至第102 頁），原告主張之
  　前揭事實，自堪信為真正。
(二)、按因故意或過失，不法侵害他人之權利者，負損害賠償責任
    。民法第184 條第1 項前段定有明文。被告前揭不法放火行
    為侵害原告之財產權，原告依據上開規定請求被告就其財物
    損害負賠償責任，洵無不合。茲將原告請求之財物損失項目
    及金額審酌如下：
 1. 影印機8萬元、節電機40台1 百餘萬元、汽車晶片約8 、90
　　萬元、電視機9,000 元、電腦約2 、3 萬元部分
  (1)原告主張其為張族公司之負責人，張族公司之辦公室緊鄰財
    神廟，被告雖係於財神廟點火，但辦公室與財神廟僅相隔一
    道木板，火勢有延燒至辦公室，燒燬原告辦公室內之前揭各
    項物品。被告則以其僅點火燒廟裡之紙箱、神像，並未燒燬
    原告辦公室內之物品等詞置辯。
  (2)查本件火災發生時，原告所營財神廟內之主要物品擺設如附
    圖所示，其內共設有3 座神龕及2 座光明燈，左、右兩側之
    神龕前各置放1 張供桌，中間之神龕前置放2 張供桌，左側
    神龕旁乃2 座倚木牆設置之置物櫃，木板牆壁另一邊即為張
    族公司之辦公室（即附圖編號箭頭所指位置），有火災原
    因調查報告書內之起火場所物品配置暨相片拍攝位置圖（即
    附圖）可稽，且為兩造所不爭。關於本件被告縱火毀損情形
    ，經臺北縣政府消防局人員至火災現場勘查結果，起火點係
    位於財神廟內左側神龕供桌附近，左側神龕供桌已燒燬，僅
    剩餘部分木料支架，其旁所置放之物品亦已嚴重燒燬、碳化
    ，該處地磚亦有燒燬、破裂，該建築物僅左側神龕供桌附近
    有燒燬、碳化現象，其他處所僅物品表面及上半部牆面遭受
    煙燻等情，有前揭火災原因調查報告書暨所附火災現場照片
    （第28頁至第31頁）可參，足認被告放火燒燬者，主要係財
    神廟內左側神龕供桌及其附近物品，至與財神廟一牆之隔之
    張族公司辦公室，並未為火勢延燒，僅有上半部牆面及部分
    物品表面遭煙燻，辦公室內之物品則未遭焚燬。再者，原告
    自承張族公司之辦公室有數百坪，而由卷附消防局人員於財
    神廟如附圖編號位置朝辦公室方向所拍攝之照片觀之，照
    片內之櫥櫃、桌子、置物盒等物品均完好如初，則該辦公室
    最鄰近起火點之物品既均未遭燒燬，原告主張其置放於辦公
    室內其他處所之影印機、節電機、汽車晶片、電視機、電腦
    等其他物品均因火災而毀損云云，顯屬無據，其請求被告賠
    償此部分之財物損失，當難准許。
  (3)原告固提出營利事業原物料、商品變質報廢或災害申請書1
    份為證，陳稱其曾持該資料向國稅局申報云云。經核該營利
    事業原物料、商品變質報廢或災害申請書所載各項損害物品
    之品名、數量、金額均為原告片面撰擬，張族公司前雖曾持
    以向財政部臺灣省北區國稅局臺北縣分局（下稱臺北縣分局
    ）報備災害損失，然經臺北縣分局函請張族公司提供財產目
    錄及有關原料商品變質或固定資產報廢內容相片，張族公司
    均未提供，致該分局無從審酌等事實，有該分局96年5 月4
    日北區國稅北縣一字第0961023542號函暨所附申請書等資料
    可佐（見本院卷第135 頁至第150 頁），可知張族公司或原
    告均未能提出確切之損害憑證，證明上開災害申請書之內容
    為真正，致臺北縣分局無從准許張族公司報備火災損失，自
    難以該災害申請書列有影印機、電腦、電視、晶片等物品，
    率認原告確因系爭火災受有該部分之財物損失。又原告提出
    之影印機租用合約書及租金張數統計表影本各1 份（見本院
    卷第109 頁至第111 頁），至多僅能佐證張族公司有向第三
    人大千事務機器有限公司（下稱大千公司）租用影印機之事
    實，未足證明該影印機有遭燒燬之情，且如該租用合約書確
    屬真正，則張族公司之影印機應係向大千公司承租，非屬原
    告所有，原告請求被告賠償影印機之損害8 萬元，尤顯乏據
    。
 2. 供桌3 張共54萬元、光明燈2 座共36萬元部分
    查原告所營財神廟內共設有4 張供桌及2 座光明燈，已如前
    述。原告雖主張被告共放火燒燬其中3 張供桌及2 座光明燈
    ，並請求被告賠償供桌、光明燈之損害各54萬元、36萬元。
    惟依前揭火災原因調查報告書所附火災現場照片所示，財神
    廟內僅有左側神龕前之供桌及其周遭物品遭燒燬，另3 張供
    桌及2 座光明燈均未因火災而毀損，應認原告僅得請求左側
    供桌燒燬之損失，其請求被告賠償另2 張供桌及2 座光明燈
    之損害部分，則難准許。又原告主張其供桌1 張價值18萬元
    ，並未提出任何單據或證據以實其說，其此部分之主張自難
    憑採。惟經本院詢以被告所認供桌之合理價格，被告既自認
    1 張供桌應值數千元，爰取中數5,000 元為原告得請求被告
    賠償之供桌損失。
 3. 整修費用、祭拜用品損失及其他無法估算損失部分
 (1) 原告主張其置放於財神廟內之金紙、元寶等祭拜用品遭被告
    縱火燒燬，請求被告賠償20萬元之祭拜用品損失，另原告整
    修室內牆壁支出353,609 元，其餘損失無法估算，請求鈞院
    依法認定。惟此為被告否認，辯稱：其僅燒燬一些紙箱、廢
    紙，原告提出之單據均為造假等語。
 (2) 查原告就其請求祭祀用品損失20萬元部分，僅提出訴外人閤
    香香業有限公司（下稱閤香公司）之應收帳款明細表、金紙
    香環等物品明細表影本等件為證（見本院卷第113 頁至第
    117 頁），惟該等私文書之形式上真正已為被告否認，且上
    開應收帳款明細表上並未記載任何品名，記載日期則從94年
    7 月27日至95年3 月2 日，所列金額僅有38,949元；前開金
    紙香環等物品明細表上則僅加蓋閤香公司之統一發票專用章
    ，並無買受人為原告或張族公司之記載，是依前揭應收帳款
    明細表與金紙、香環等物品明細表，均無從窺知與原告主張
    因系爭火災所受之祭祀用品損害有何關聯，尚難遽以認定原
    告確受有祭拜用品20萬元之損失。又原告主張其整修室內新
    牆支出353,609 元，固據其提出統一發票收據影本1 紙為證
    （見本院卷第122 頁），然該紙發票之形式上真正亦遭被告
    否認，原告復表明不願再傳訊證人作證，當難認原告已就該
    紙發票私文書之真正盡舉證之責，本院自無從執以為有利於
    原告之認定。況依該發票之記載，原告室內整修新牆之數量
    高達503 坪，原告亦自承整修費用353,609 元係包括整修整
    間辦公室及財神廟木板牆之費用，惟系爭火災之火勢乃集中
    於財神廟內左側神龕附近，其所生黑煙僅將財神廟及辦公室
    之部分上牆面燻黑，業如前述，是縱認該353,609 元之發票
    為真正，原告欲將高達503 坪牆壁之整修費用均責由被告承
    擔，亦非正當。
 (3) 按當事人已證明受有損害而不能證明其數額或證明顯有重大
    困難者，法院應審酌一切情況，依所得心證定其數額，民事
    訴訟法第222 條第2 項定有明文。該規定含有證明責任規範
    存在價值，損害額證明極度困難時，法院基於全辯論意旨及
    調查證據結果，仍不能獲得損害賠償額確信時，俾使權利容
    易實現，減輕損害額證明之舉證責任（最高法院93年度台上
    字第2213號判決意旨可資參照）。由卷內火災現場照片以觀
    ，財神廟內除左側供桌外，該供桌上擺設物品及供桌旁所置
    放之物品均已嚴重燒燬、碳化，僅餘部分木料支架及眾多香
    支殘骸。而香支、金紙、紙元寶等均為常見祭祀用品，原告
    主張其原於左側供桌上及供桌旁擺放該等祭祀用品，自堪採
    信。又該等祭拜用品本為消耗性物品，且性多易燃，原告既
    係長期經營財神廟，該等祭拜物品之庫存數量本難特定，且
    一經燒燬，受損數量亦無從一一細數，原告欲證明該等祭拜
    用品之損害，誠非容易。再者，左側神龕地面有燒燬、破裂
    痕跡，另左側神龕旁置物櫃、柵欄、椅子等物品表面、左側
    木板牆及靠近左側神龕之辦公室之部分牆面因被告縱火而遭
    燻黑（惟未遭燒燬）等情，亦有前開災後現場照片可稽，堪
    認原告主張其有支出整修或修復費用之必要，亦屬實在。觀
    諸原告提出之整修後現場照片（見本院卷第95頁），原告已
    將部分遭煙燻物品（如置物櫃）直接汰新及就財神廟全面加
    以整修，故原告縱能提出單據證明該部分購買新品之支出或
    整修費用，亦非即等同於原告財物因遭火災燻黑而貶損之價
    值或必要之回復原狀費用，原告欲證明其因火災所受之確實
    損害，確有重大困難。依前所述，原告既已證明其除上述左
    側供桌之損害5,000 元外，尚受有祭拜用品毀損、整修費用
    等其他損失，惟難以證明該部分損害之確切數額，本院爰依
    上開規定，斟酌原告受損害之原因、程度、範圍及一切情形
    ，酌定原告就此部分之財產損害額為10萬元，原告就此數額
    得請求被告賠償，逾此範圍之請求則屬無據。
 4. 承前，原告請求被告賠償財物損害600 萬元，於105,000 元
    之範圍（100,000 ＋5,000 ＝105,000） 內為有理由，逾此
    部分之主張尚難准許。
(三)、按不法侵害他人之身體、健康、名譽、自由、信用、隱私、
    貞操，或不法侵害其他人格法益而情節重大者，被害人雖非
    財產上之損害，亦得請求賠償相當之金額。民法第195條第
    1 項前段定有明文。又所謂健康權係指為保持身體機能內容
    之權利，破壞身體機能，即構成對健康權之侵害，包括對肉
    體及精神之侵害。查被告於偵查中，自承其係因前遭原告提
    起刑事告訴，對於原告懷恨在心，方至原告所營財神廟裡放
    火，復於本院95年度訴字第2383號殺人未遂等刑事案件審理
    中，坦承其至財神廟放火係為警告原告，此據本院核閱上開
    95年度訴字第2383號刑事案卷無訛，堪認被告係因對原告心
    存不滿，欲以本件放火之舉恫嚇原告，被告放火之不法行為
    ，除侵害原告之財產權外，亦兼有迫害原告精神，使原告心
    生畏佈之意。又原告之辦公室、住家均與財神廟緊鄰，為兩
    造所不爭，被告至財神廟縱火時，雖原告適外出而不在廟內
    ，然被告此種深具危險性及警告意味之激烈手段，客觀上足
    使原告精神遭受重大驚嚇，原告主張被告之放火恐嚇行為已
    侵害其心理健康，並據前揭規定請求被告就其非財產上損害
    負賠償責任，要無不合。又慰撫金之多寡，應斟酌雙方之身
    分、地位、資力與加害之程度及其他各種情形核定相當之數
    額，其金額是否相當，自應依實際加害情形與被害人所受之
    痛苦及雙方之身分、地位、經濟狀況等關係決定之。查原告
    為國中肄業，現為張族公司負責人，以進口汽車晶片為業，
    每月收入未逾20萬元；被告則為國小肄業，先前從事大樓管
    理員之工作，每月收入約2 萬多元，名下無不動產，現於臺
    灣臺北監獄服刑中，業據兩造分別陳明在卷，且有張族公司
    之營利事業登記證影本及本院依職權調取之兩造稅務電子閘
    門財產所得調件明細表、臺灣高等法院在監在押全國紀錄表
    存卷為據（附於本院卷第36頁至第40頁、第151 頁）。本院
    審酌兩造前開教育程度、社會地位、資力及原告所受損害程
    度等一切情狀，認原告請求200 萬元之非財產上損害賠償，
    尚屬過高，應予核減為10萬元，方稱允適。
(四)、從而，原告依據侵權行為之法律關係，請求被告賠償
    205,000 元及自起訴狀繕本送達翌日即自95年9 月30日起至
    清償日止按年息百分之5 計算之利息，為有理由，應予准許
    ；逾此部分之請求，則屬無據，應予駁回。兩造均陳明願供
    擔保，請求為假執行或免為假執行之宣告，經核原告勝訴部
    分所命給付之金額未逾50萬元，依民事訴訟法第389 條第1
    項第5 款之規定，應由法院依職權宣告假執行，故自毋庸命
    原告供擔保而逕由本院依職權宣告之，至被告上開陳明，核
    與法律之規定相符，爰酌定相當擔保金額准許之。原告敗訴
    部分，其假執行之聲請已失所附麗，應併予駁回。
四、結論：原告之訴一部為有理由，一部為無理由，依民事訴訟
    法第79條、第389 條第1 項第5 款、第392 條第2 項，判決
    如主文。
中　　華　　民　　國　　96　　年　　7 　　月　　30　　日
                  民事第三庭    法　官　吳佳穎
以上正本係照原本作成
如對本判決上訴，須於判決送達後20日內向本院提出上訴狀
中　　華　　民　　國　　96　　年　　7 　　月　　30　　日
                            書記官　黃美雲?
